【裁判字號】    95,易緝,67
【裁判日期】    951025
【裁判案由】    詐欺等
【裁判全文】
臺灣臺南地方法院刑事判決              95年度易緝字第67號
公  訴  人  臺灣臺南地方法院檢察署檢察官
被      告  丁○○
上列被告因詐欺案件，經檢察官提起公訴（82年度偵字第12890
、12903、13733號、83年度偵字第312、582號），本院判決如下
：
    主  文
本件免訴。
    理  由
一、公訴意旨略以：被告丁○○明知自己經濟狀況不佳，已無支
    付能力，竟基於意圖為自己不法所有之概括犯意，於民國（
    下同）八十二年七月間，簽發支票交由不知情之其女謝惠萍
    持向甲○連續詐得與上開支票同額之款項，復承前概括犯意
    ，於同年八月間，以其向丙○○所借得之臺灣中小企業銀行
    仁德分行，票號：00000000號，面額新臺幣三十六
    萬二千元支票一紙，再向乙○○詐借得同額之款項，嗣該支
    票因丙○○申報遺失，乙○○提示不獲兌現，向被告丁○○
    催索均無結果始知受騙，因認被告涉犯刑法第三百三十九條
    第一項之詐欺取財罪等情。
二、本件被告行為後，刑法總則編於九十四年二月二日大幅修正
    公布後，並於九十五年七月一日正式施行，而刑法第二條第
    一項固修正為「行為後法律有變更者，適用行為時之法律，
    但行為後之法律有利於行為人者，適用最有利於行為人之法
    律」，此乃為與刑法第一條罪刑法定主義相互契合，而貫徹
    法律禁止溯及既往原則，係規範行為後法律變更所生新舊法
    律比較適用之準據法，故刑法第二條第一項雖經修正，但因
    屬適用法律之準據法，本身即無所謂比較新舊法之問題，應
    逕適用裁判時之修正施行後刑法第二條之規定以決定適用之
    刑罰法律，合先敘明。
三、按案件時效已完成者，應諭知免訴之判決，並得不經言詞辯
    論為之，刑事訴訟法第三百零二條第二款、第三百零七條分
    別定有明文。次按被告行為後，刑法第二條、第八十條、第
    八十一條、第八十三條之規定，業於九十四年一月七日修正
    公布，並於九十五年七月一日施行。其修正後之第二條規定
    ：行為後法律有變更者，適用行為時之法律。但行為後之法
    律有利於行為人者，適用最有利於行為人之法律，刑法施行
    法第八條之一亦規定：「於中華民國九十四年一月七日刑法
    修正施行前，其追訴權或行刑權時效已進行而未完成者，比
    較修正前後之條文，適用最有利於行為人之規定」。又修
    正後刑法第八十條第二款規定：「犯最重本刑為三年以上十
    年未滿有期徒刑之罪者，其追訴權時效期間為二十年。」；
    修正前之刑法第八十條第二款規定：「有期徒刑三年以上十
    年未滿者，追訴權時效期間為十年。」。修正後刑法第八
    十一條刪除；修正前刑法第八十一條規定：「追訴權之時效
    、期間，依本刑之最高度計算。有二種以上之主刑者，依最
    重主刑或最重主刑之最高度計算。」。修正後第八十三條
    第二項第三款規定：「依第一項後段規定停止偵查或通緝，
    而其期間已達第八十條第一項各款所定期間四分之一者，其
    停止原因視為消滅。」，修正後刑法所定時效期間較長，表
    示行為人被追訴之期限較久，自屬對行為人不利，比較結果
    自以修正前刑法第八十條較有利於行為人，本件關於追效權
    時效，自應適用修正前刑法第八十條之規定。則關於追訴權
    時效之停止進行，及其期間、計算，亦應一體適用修正施行
    前刑法第八十三條第三項所規定：「追訴權時效停止原因繼
    續存在之期間，如達於第八十條第一項 (修正前)各款所定
    期間四分之一者，其停止原因視為消滅。」，故經綜合比較
    修正前後刑法第八十條、第八十一條、第八十三條之規定，
    以修正前之刑法較有利於被告，合先敘明。
四、從而，本件應依修正前刑法第八十條第二款、修正前第八十
    一條及第八十二條（未修正）之規定：最重主刑為三年以上
    十年未滿有期徒刑者，追訴權，因十年不行使而消滅，前項
    期間自犯罪成立之日起算。但犯罪行為有連續或繼續之狀態
    者，自行為終了之日起算。追訴權之時效、期間，依本刑之
    最高度計算。有二種以上之主刑者，依最重主刑或最重主刑
    之最高度計算。追訴權之時效，如依法律之規定，偵查、起
    訴或審判之程序，不能開始或繼續時，停止其進行。前項時
    效停止，自停止原因消滅之日起，與停止前已經過之期間，
    一併計算。停止原因繼續存在之期間，如達於第八十條第一
    項各款所定追訴權期間四分之一者，其停止原因視為消滅。
    刑法第八十一條及修正前刑法第八十條第一項第二款、第二
    項與修正前刑法第八十三條，分別定有明文。
五、經查：本件被告丁○○被訴於八十二年八月十五日涉犯刑法
    第三百三十九條第一項之詐欺取財罪嫌，該罪法定之最高本
    刑為五年以下有期徒刑，依上述修正前刑法第八十條第一項
    第款之規定，其追訴權時效期間為十年。本件經公訴人於八
    十二年九月二十四日開始偵查（即收狀日），於八十三年三
    月十八日提起公訴，於同年三月二十一日繫屬本院（收狀日
    ），嗣因被告逃匿，經本院於八十三年五月三十日發佈通緝
    ，致審判程序不能開始（繼續），有本院刑事卷宗、偵查卷
    宗及通緝書可稽。又依司法院大法官會議釋字第一百三十八
    號解釋及最高法院八十二年第十次刑事庭會議決議，自本件
    開始偵查日起至通緝之前一日止，追訴權既無不行使之情形
    ，自不生時效進行之問題，依修正前刑法第八十三條第三項
    之規定，扣除其因通緝致時效停止進行之期間八月六日後，
    自被告犯罪行為之日起算，迄今已逾十二年六月，本案之追
    訴權時效，業於民國九十五年十月二十一日完成，揆諸前揭
    說明，爰不經言詞辯論，逕為諭知免訴之判決。
據上論斷，應依刑事訴訟法第三百零二條第二款、第三百零七條
，刑法第二條第一項前段、修正施行前刑法第八十條、第八十一
條、第八十三條，判決如主文。
中    華    民    國    95    年    10    月    25    日
                刑事第十一庭    審判長法  官  張維君
                                      法  官  陳威龍
                                      法  官  黃翰義
以上正本證明與原本無異。
如不服本判決，應於收受送達後十日內向本院提出上訴書狀（應
附繕本）。
                                      書記官  沈建杉
中    華    民    國    95    年    10    月    26    日


司法院資訊處製作；財團法人民間司法改革基金會備份。
